【裁判字號】    98,消債抗,266
【裁判日期】    990531
【裁判案由】    聲請更生程序
【裁判全文】
臺灣高雄地方法院民事裁定           98年度消債抗字第266號
抗  告  人  甲○○
上列抗告人因聲請更生程序事件，對於民國98年3 月19日本院98
年度消債更字第441 號裁定提起抗告，本院裁定如下：
    主  文
抗告駁回。
抗告程序費用新臺幣壹仟元由抗告人負擔。
    理  由
一、抗告意旨略以：原裁定無非以抗告人每月收入扣除生活必要
    費用仍餘新臺幣（下同）7,451 元，抗告人無擔保債務總額
    1,665,367 元，於233 個月即可清償完畢為由，而駁回抗告
    人更生之聲請，然抗告人未獲准更生，每月利息及違約金即
    高達4 萬元，抗告人縱使清償100 年，債務只是更為累積增
    加而已，豈有清償之可能。爰依法請求廢棄原裁定，准抗告
    人更生之聲請。
二、按債務人不能清償債務或有不能清償之虞者，得依本條例所
    定更生或清算程序，清理其債務，消費者債務清理條例第3
    條定有明文。又聲請更生或清算不合程式或不備其他要件者
    ，法院應以裁定駁回之，但其情形可以補正者，法院應定期
    間先命補正，為同條例第8 條明定，而法院雖依本條例第10
    條之規定，有依職權調查必要之事實及證據之責，然基於債
    務人對自身財務、信用、工作之狀況，本應知之最詳之理，
    且按同條例第44條、第82條及第46條第3 款之意旨，苟債務
    人怠於配合法院調查，或有不實陳述之情形，法院亦得駁回
    債務人之聲請，顯見本條例藉由課予債務人協力義務之方式
    ，以示其確有債務清理之誠意。
三、經查：
  (一)抗告人曾依消費者債務清理條例之規定，向最大債權金融機
    構渣打國際商業銀行（下稱渣打銀行）申請協商，惟於97年
    9 月17日協商不成立等事實，業據抗告人提出財產歸屬資料
    清單、財團法人金融聯合徵信中心當事人綜合信用報告、財
    團法人金融聯合徵信中心當事人綜合信用報告－債務清理條
    例前置協商專用債權人清冊、財產及收入狀況說明書、95年
    度及96年度綜合所得稅各類所得資料清單、債權人清冊、前
    置協商申請書、收入切結書、財團法人金融聯合徵信中心當
    事人查詢個人資料（信用報告）回覆書、前置協商不成立通
    知書等為證，應認屬實。
  (二)抗告人主張其任職於昶九國際股份有限公司，每月收入為17
    ,280元，雖提出之收入切結書為證，然其於95年度綜合所得
    稅資料中有「競技所得」11,057元，經原審命抗告人陳報該
    所得原因為何，以及是否有其他人壽、投資型、儲蓄型保險
    或其他財產收入等，均未獲抗告人回覆，又本院復命抗告人
    提出98年1 月份以後之薪資單以及使用2 年以上之存摺影本
    到院，亦未獲回覆，其所為已有違反消費者債務清理條例第
    46條第3 款規定之虞，是否有聲請更生清理債務之誠信已有
    疑義。
  (三)抗告人本人之必要生活支出部份，抗告人並未提出全部憑證
    以資證明，無從審酌是否均屬必要之費用，此部份因消費者
    債務清理條例之立法目的，係為使不幸陷入經濟困境之人得
    以清理債務、重建生活，並在清理過程中能保有符合人性尊
    嚴之最低基本生活，而非維持債務人過去慣常之寬逸生活，
    是於評估債務人是否有不能清償或履行原協商方案是否顯有
    重大困難時，並非由抗告人任意主張其基本生活費用之數額
    ，否則將造成揮霍無度以致清償能力降低，反而易使更生程
    序無從進行，因此本院認應以內政部所公告之97年度臺灣省
    每人每月最低生活費用9,829 元計算始為合理。又此金額依
    內政部所公告之最低生活費用計算內容，已包括水電費、勞
    健保、稅捐、房租、醫藥費、保險等費用在內，除特殊情形
    外，抗告人逾此範圍所主張之項目及金額即難認必要，故抗
    告人另主張每月房租5,000 元之支出，因已包括於上開內政
    部公告金額之生活費用中，其此部分之主張，即不足採。
  (四)縱以抗告人陳報之每月所得17,280元，扣除個人之生活費用
    9,829 元後，抗告人每月尚餘7,451 元可供清償債務，然抗
    告人與最大債權銀行協商時，僅願以每月2,000 元清償債務
    ，致遭債權銀行以無法負擔任何還款條件（債務人每月還款
    低於4,000 ，期數超過180 期）而致協商不成立，有前置協
    商不成立通知書在卷可稽，且抗告人復拒絕陳報其自身財務
    狀況，致本院無從審認其是否確有不能清償債務或有不能清
    償之虞，顯見抗告人有希冀債務清理程序而圖減免債務，難
    認其有積極還款並解決債務之誠意。
四、綜上所述，本院無以認定抗告人有主張不能清償債務或有不
    能清償之虞等情，原裁定據此駁回抗告人更生之聲請，於法
    並無違誤，抗告意旨猶執前詞，指摘原裁定不當，為無理由
    ，應予駁回。
五、據上論結，本件抗告為無理由，依消費者債務清理條例第11
    條第2 項、第15條，民事訴訟法第495 條之1 第1 項、第44
    9 條第1 項、第95條、第78條，裁定如主文。
中    華    民    國    99    年    5     月    31    日
                  民事庭  審判長法  官  林玉心
                                法  官  許勻睿
                                法  官  李佳容
以上正本係照原本作成。
本裁定不得再抗告。
中    華    民    國    99    年    5     月    31    日
                                書記官  鄭翠蘭

司法院資訊處製作；財團法人民間司法改革基金會備份。
